臺灣高等法院臺南分院刑事判決
110年度交上訴字第1122號
上  訴  人  臺灣臺南地方檢察署檢察官
被      告  鄭凱翊


上列上訴人因被告過失致死案件，不服臺灣臺南地方法院110年
度交訴字第122號中華民國110年9月28日第一審判決（起訴案號
：臺灣臺南地方檢察署110年度偵字第7110號），提起上訴，本
院判決如下：
    主  文
上訴駁回。
    事  實
一、乙○○於民國110年1月1日中午12時13分許，騎乘車牌號碼000
    -0000號普通重型機車，沿臺南市○區○○路由西往東方向行駛
    ，駛至○○路與○○路交岔路口時，本應注意車前狀況，隨時採
    取必要之安全措施，而依當時天候晴、日間自然光線、柏油
    路面乾燥、無缺陷、無障礙物、視距良好等情，並無不能注
    意之情事，因疏於注意車前狀況，而未即時發現行人王宗烈
    不依燈號及規定行走人行道，貿然於紅燈時段，徒步沿○○路
    由南往北方向欲橫越上開交岔路口，正在交岔路口中停等，
    乙○○見狀煞避不及，所騎乘之機車前車頭撞擊王宗烈，致王
    宗烈受有創傷性腦出血，旋即送往○○○○○○○○○附設醫院(以下
    稱○○醫院)急救，仍於110年1月6日上午11時27分傷重不治死
    亡。乙○○於肇事後，留在現場，在偵查機關知悉犯人前，向
    到場處理之員警自首其為肇事者，並靜候裁判。
二、案經王宗烈之子甲○○訴由臺灣臺南地方檢察署檢察官偵查起
    訴。
    理  由
一、證據能力：
    按被告以外之人於審判外之陳述，雖不符刑事訴訟法第159
    條之1至第159條之4規定得為證據之情形，而經當事人於審
    判程序同意作為證據，法院審酌該言詞陳述或書面陳述作成
    時之情況，認為適當者，亦得為證據，刑事訴訟法第159條
    之5第1項定有明文。又刑事訴訟法第159條之5立法意旨，在
    於確認當事人對於傳聞證據有處分權，得放棄反對詰問權，
    同意或擬制同意傳聞證據可作為證據，屬於證據傳聞性之解
    除行為，如法院認為適當，不論該傳聞證據是否具備刑事訴
    訟法第159條之1至第159條之4所定情形，均容許作為證據，
    不以未具備刑事訴訟法第159條之1至第159條之4所定情形為
    前提。查本判決所引用之下列供述證據暨其他書證、物證，
    檢察官、被告於本院準備程序、審理時，均同意作為本案證
    據（見本院卷第44至46頁、第67頁），且於本院逐一提示後
    ，迄於言詞辯論終結前亦未聲明異議，本院審酌上開證據資
    料製作時之情況，尚無違法不當及證明力明顯過低之瑕疵，
    認以之作為證據應屬適當，而有證據能力。
二、認定犯罪事實所憑之證據及理由:
㈠、上揭事實，業據被告於警詢、偵訊、原審及本院審理時坦承
    不諱(見相卷第13至15頁、第39頁、第81頁；原審卷第53頁
    、第58頁、第65頁、第66頁；本院卷第42至43頁、第67頁、
    第74頁)，復有道路交通事故現場圖、道路交通事故調查報
    告表㈠、㈡、現場及車損照片、路口監視錄影畫面翻拍照片、
    ○○醫院診斷證明書、臺灣臺南地方檢察署相驗屍體證明書、
    檢驗報告書、相驗照片等在卷可稽(見相卷第27頁、第33頁
    、第35頁、第37頁、第45至57頁、第59至73頁、第85至95頁
    、第99至109頁)。被告之任意性自白核與卷內客觀事證相符
    ，堪以採信。
㈡、按汽車行駛時，駕駛人應注意車前狀況，並隨時採取必要之
    安全措施，道路交通安全規則第94條第3項定有明文。查被
    告為領有合格駕駛執照之人，有上開證號查詢機車駕駛人可
    憑（見本院卷第37頁），是其騎乘機車自應注意上開規定，
    且依當時天候晴，日間自然光線，柏油路面乾燥、無缺陷、
    無障礙物，視距良好等情狀，有前揭道路交通事故調查表㈠
    可參，客觀上並無不能注意之情事，被告疏於注意車前狀況
    ，並隨時採取必要之安全措施，未發現被害人王宗烈徒步進
    入交岔路口停等欲橫越○○路，因而閃避不及，碰撞在該交岔
    路口停等之被害人，致被害人受有前揭傷害，並因傷勢過重
    不治死亡，已如前述，被告未遵守上開規定，甚為明確，其
    駕駛行為自有過失。另本件經送請臺南市車輛行車事故鑑定
    委員會鑑定本件肇事原因，其結果認：「一、王宗烈徒步穿
    越道路未行走行人穿越道，於路口中停等，阻礙交通，為肇
    事原因。二、乙○○駕駛普通重型機車，未注意車前狀況，同
    為肇事原因。」等語；再送請覆議，結果則認：「一、王宗
    烈徒步，紅燈時段進入路口，穿越道路未行走行人穿越道，
    於路口中停等，阻礙交通，為肇事主因。二、乙○○駕駛普通
    重型機車，未注意車前狀況，為肇事次因。」等語，有臺南
    市車輛行車事故鑑定委員會110年3月5日南市交鑑字第11003
    09077號函及所附南鑑0000000案鑑定意見書、臺南市政府11
    0年6月18日府交智安字第1100754031號函及所附覆議意見書
    在卷可按（見相卷第113至116頁；偵卷第37至40頁）。足見
    被告有應注意、能注意而不注意之情事，顯有違反其注意義
    務之過失，且該過失駕駛行為與被害人之死亡結果間，具有
    相當因果關係，亦堪認定。又案發地點右側相距27公尺處設
    有行人天橋，左側相距84.4公尺處畫有行人穿越道，有道路
    交通事故現場圖附卷可參(見相卷第33頁)，案發時被害人未
    依燈號及經由附近100公尺內之人行天橋或行人穿越道穿越
    馬路，逕自於紅燈時段，徒步進入○○路與○○路交岔路口欲橫
    越馬路，而站在路中停等，阻礙交通，顯有違反道路交通安
    全規則第133條、第134條第1款、第4款規定之情事，足見被
    害人就本件車禍之發生亦與有過失，且過失情節較被告為重
    ，堪認被害人為肇事主因，被告僅為肇事次因，故前揭覆議
    鑑定之意見應較為可採。惟被害人雖與有過失，仍無法解免
    被告依交通安全法令所應承擔之注意義務，不因被害人亦與
    有過失而影響被告犯罪之成立，附此敘明。
㈢、綜上所述，本件事證明確，被告犯行洵堪認定，自應依法論
    科。　　　　
三、論罪科刑之理由：
㈠、核被告所為，係犯刑法第276條之過失致人於死罪。
㈡、被告於肇事後，在臺南市政府警察局第五分局員警到場處理
    時，仍留在現場，並主動向前來現場處理人員承認為肇事人
    等情，有臺南市政府警察局第五分局道路交通事故肇事人自
    首情形紀錄表在卷可憑（見相卷第43頁），則被告於其犯罪
    行為未為有偵查權限之機關發覺前，即自首犯行並不逃避裁
    判等情，至堪認定，而該當自首之要件，依刑法第62條前段
    之規定，減輕其刑。
四、駁回上訴之理由：
㈠、原審以被告過失致死犯行，事證明確，因予適用刑法第276條
    、第62條前段、第41條第1項前段，刑法施行法第1條之1第1
    項規定，並審酌被告駕車本應遵守交通規則，竟疏未注意，
    肇致本件交通事故發生，致使被害人受有死亡之嚴重結果，
    其過失行為使被害人家屬身心受到莫大痛苦，所為實有不該
    ；惟念其犯後坦承犯行，態度尚可，因與被害人家屬就賠償
    金額無共識，迄未達成和解或賠償。參以本件事故發生係被
    害人徒步，紅燈時段進入路口，穿越道路未行走行人穿越道
    ，於路口中停等，阻礙交通，為肇事主因；被告駕駛普通重
    型機車，未注意車前狀況，為肇事次因。復衡酌被告於本件
    事故發生時未滿19歲，甫取得駕照，無刑事前案紀錄，有臺
    灣高等法院被告前案紀錄表1份附卷可佐，素行尚佳。兼衡
    被告目前就讀大學1年級，未婚，無子女，與父母同住等一
    切情狀，量處有期徒刑5月，並諭知易科罰金之折算標準。
    及說明被告本案犯行導致被害人死亡，對被害人家屬身心影
    響非輕，且其未與被害人家屬達成和解，未能獲得被害人家
    屬原諒，尚不宜宣告緩刑。經核原審認事用法及量刑均無不
    當，應予維持。
㈡、檢察官固以被告犯後迄今未賠償告訴人等家屬難認犯後態度
    良好，原審量刑過輕，無法達到警惕被告之目的，亦難契合
    全體家屬之法律情感為由，提起上訴，指摘原判決不當。惟
    關於刑之量定，乃實體法上賦予法院得為自由裁量之事項，
    倘未有逾越法律所規定之範圍，或濫用其權限，即不得任意
    指摘為違法。本件原審於審酌上情後，量處被告上開刑期，
    衡情其刑之量定已審酌刑法第57條所列事項，並以行為人之
    責任為基礎，使罰當其罪而符合罪刑相當原則，具妥當性而
    無違刑罰權之分配正義，客觀上要難謂有何濫用權限、失之
    過重或逾越法律所規定範圍之情事，足見其刑之量定亦稱允
    當。檢察官徒以被告未與告訴人和解，指摘原審量刑過輕，
    然本件被害人家屬已取得強制責任險理賠金額200萬元，業
    據被告及告訴人供述在卷(見本院卷第43頁)，此部分亦因被
    告給付保險費，方由保險公司理賠予告訴人及其他被害人家
    屬，亦屬被告已給付之賠償，此外被告騎乘之機車另投保第
    三人責任保險，業據被告供述明確(見本院卷第44頁)，日後
    告訴人及其他被害人家屬提起之民事訴訟判決賠償後，保險
    公司亦會於投保金額內，就民事判決被告應賠償金額理賠，
    故告訴人及其他被害人家屬目前及日後能獲得之理賠金額已
    有相當保障，更何況被害人之過失程度較被告為重，此部分
    與有過失亦應反應於被告賠償金額上，以保險已賠付及日後
    可能賠付之賠償金額觀之，縱未能撫平告訴人及其他被害人
    家屬喪夫或父之傷痛於萬一，亦一定程度彌補被告應負之責
    任，原審判處被告有期徒刑5月，難認有量刑過輕之情事，
    故上訴意旨以原審量刑過輕為由指摘原判決不當，核無理由
    。　　
五、依刑事訴訟法第368條，判決如主文。
本案經檢察官黃榮加提起公訴，檢察官紀芊宇提起上訴，檢察官
趙中岳到庭執行職務。
中　　華　　民　　國　　110 　年　　12　　月　　1 　　日
                  刑事第六庭    審判長法　官  張瑛宗
                                      法　官  林逸梅
                                      法　官  李秋瑩
以上正本證明與原本無異。
如不服本判決應於收受送達後20日內向本院提出上訴書狀，其未
敘述上訴理由者，並得於提起上訴後20日內向本院補提理由書（
均須按他造當事人之人數附繕本）「切勿逕送上級法院」。
　　　　　　　　　　　　　　　　　　　書記官  劉紀君
中　　華　　民　　國　　110 　年　　12　　月　　1 　　日
附錄本案論罪科刑法條全文
中華民國刑法第276條
因過失致人於死者，處5年以下有期徒刑、拘役或50萬元以下罰
金。